【裁判字號】    98,交上易,75
【裁判日期】    980422
【裁判案由】    過失傷害
【裁判全文】
臺灣高等法院刑事判決                98年度交上易字第75號
上  訴  人    臺灣桃園地方法院檢察署檢察官
被      告    甲○○
                        號
上列上訴人因被告過失傷害案件，不服臺灣桃園地方法院九十七
年度交易字第一九九號，中華民國九十八年二月六日第一審判決
（起訴案號：臺灣桃園地方法院檢察署九十六年度偵字第二九一
一四號），提起上訴，本院判決如下：
    主  文
上訴駁回。
    理  由
一、本案經本院審理結果，認原審以被告甲○○就本案交通事故
    並無過失，不能証明被告犯罪，而諭知被告無罪，認事用法
    ，要無違誤，應予維持，並引用第一審判決書記載之證據及
    理由（如附件）。
二、公訴人上訴意旨略以：本件交通事故之撞擊點係在內側車道
    ，因此縱係告訴人違規橫越車道，然告訴人於穿越外側車道
    行至內側車道途中，被告仍有及早發現並採取防範措施之可
    能。再縱使被告供稱因右側車道另有一台貨車擋住其右前方
    視線，致無法看見告訴人等情為真，則告訴人欲行至被告行
    駛之車道前，必定需先行經該貨車行駛之外側車道，且該貨
    車必定亦需減速行駛，否則該貨車亦會撞擊告訴人，而被告
    亦供稱：其看見貨車時，發現貨車速度很慢，顯見被告早已
    發現貨車行駛速度非如一般行車速度，則被告理應有所警覺
    前方是否發生事故，由此亦可推知被告並非毫無反應、防範
    之時間。況且被告另供稱：其看見告訴人時，所駕駛之車輛
    尚未超過貨車之車頭，撞擊告訴人時，其自駕駛座往右側看
    正好看到貨車之駕駛座車門，而當時貨車仍在行駛云云，若
    其所述為真，其撞擊告訴人時，其所駕駛之車輛係與該貨車
    平行，顯示告訴人行經貨車行駛之外側車道時必定與貨車距
    離亟為接近，則貨車理應早已緊急煞車以避免撞擊告訴人，
    此時被告亦可發現貨車有緊急煞車之動作而提高警覺，惟被
    告卻供稱：該部貨車仍在行駛中云云，由此益徵被告之供述
    與常情有違，顯為避重就輕之詞，不足採信。原審判決未審
    究及此，即認定被告無罪，其判決有可議之處，應屬明顯等
    語。
三、本案依被告及証人莊振庭供証：被告係行駛於內側車道，外
    側車道並有一貨車緩慢行駛，告訴人乙○○則係逕自路中穿
    越外側車道，被告見其自貨車前竄出，已不及煞車等情。經
    核卷附交通事故調查報告表之現場圖示及照片所示，現場係
    一往來四線車道，道路寬闊筆直，車道中劃有分向限制線（
    雙黃線），肇事地點無行人穿越道，則行駛內側車道車輛駕
    駛人，依「信賴原則」，當信賴其行駛之車道不會有行人穿
    越，況被告右側外側車道尚有貨車行駛，衡以貨車較自用車
    為高，自會阻擋被告視線，則告訴人自外側車道之貨車前入
    內側車道，要難被告注意及之。參以，告訴人自承確逕自路
    中穿越，然因飲酒及該次車禍受傷，對如何被撞均不復記憶
    ，自難認被告有違反何注意義務之過失。是原審據以為被告
    無罪之判決，洵無違誤。公訴人以被告供稱其見貨車速度很
    慢，理應警覺前方是否發生事故一節，然查該肇事地點並非
    路口，被告與該貨車又係行駛不同車道，被告依規定行駛其
    快車道，行進中要無判斷隔鄰車道車輛減速原因之必要，且
    被告稱其認貨車速度慢，係在找門牌，亦合事理，自不得以
    此科以內側車道行進中之駕駛人，要隨外側車道車輛之減速
    而作隨時停車之準備，乃公訴人之指摘，顯無足採。另公訴
    人再以告訴人行經貨車行駛之外側車道時，貨車理應早已緊
    急煞車以避免撞擊告訴人，被告亦應以貨車緊急煞車之動作
    而提高警覺云云，遍查全卷均無外側貨車有緊急煞車之舉，
    則公訴人之指摘，顯係臆測推論之詞，自亦無足採。綜上，
    本案原審判決認事採証，既均無違誤，公訴人上訴指摘，乃
    無理由，自應予駁回。
四、據上論斷，應依刑事訴訟法第三百六十八條、第三百六十四
    條、第三百七十三條，判決如主文。
本案經檢察官林炳雄到庭執行職務。
中    華    民    國   九十八   年   四   月   廿二   日
                  刑事第四庭審判長法  官  陳筱珮
                                  法  官  周煙平
                                  法  官  陳玉雲
以上正本證明與原本無異。
不得上訴。
                                  書記官  陳思云
中    華    民    國    98    年    4     月    27    日
附件：
臺灣桃園地方法院刑事判決             97年度交易字第199號
公  訴  人  臺灣桃園地方法院檢察署檢察官
被      告  甲○○    男  28歲（民國○○年○○月○日生）
                      身分證統一編號：Ｚ000000000號
                      住桃園縣平鎮市○○路雙連2段53之4號
上列被告因過失傷害案件，經檢察官提起公訴（96年度偵字第29
114 號），本院判決如下：
    主  文
甲○○無罪。
    理  由
一、公訴意旨略以：被告甲○○於民國96年11月9日晚上9時10分
    許，駕駛車號V2－5469號自用小客車，沿桃園縣平鎮市○○
    路雙連1 段往中壢市方向行駛，行經桃園縣平鎮市○○路雙
    連1 段71號前時，本應注意車前狀況，並隨時採取必要之安
    全措施，而依當時情形，並無不能注意之情事，竟疏未注意
    ，而不慎撞及欲自該處徒步穿越道路之告訴人乙○○，致乙
    ○○受有第一與第二頸椎滑脫、左脛骨腓骨開放性骨折、左
    肱骨骨折等傷害，因認被告涉犯刑法第二百八十四條第一項
    前段之過失傷害罪嫌。
二、按犯罪事實應依證據認定之，無證據不得推定其犯罪事實，
    又不能證明被告犯罪或其行為不罰者，應諭知無罪之判決，
    刑事訴訟法第一百五十四條第二項及第三百零一條第一項分
    別定有明文。又刑事訴訟法上所謂認犯罪事實之證據，係指
    足以認定被告確有犯罪行為之積極證據而言，該項證據自須
    適合於被告犯罪事實之認定，始得採為斷罪資料；刑事訴訟
    法第一百六十一條第一項規定：檢察官就被告犯罪事實，應
    負舉證責任，並指出證明之方法。因此，檢察官對於起訴之
    犯罪事實，應負提出證據及說服之實質舉證責任。倘其所提
    出之證據，不足為被告有罪之積極證明，或其指出證明之方
    法，無從說服法院以形成被告有罪之心證，基於無罪推定之
    原則，自應為被告無罪判決之諭知（最高法院二十九年上字
    第三一○五號、三十年上字第八一六號、九十二年台上字第
    一二八號等判例著有是例）。
三、證據能力：
  (一)被告以外之人於偵查中向檢察官所為之陳述，除顯有不可信
    之情況外，得為證據，刑事訴訟法第一百五十九條之一第二
    項定有明文。又當事人若主張其顯有不可信之情形者，本乎
    當事人主導證據調查原則，自應負舉證責任，否則，被告以
    外之人向檢察官所為之陳述，毋庸另為證明，即得作為認定
    被告犯罪之證據（最高法院九十六年度台上字第五六八四號
    判決要旨參照）。經查，證人乙○○於偵查中向檢察官所為
    之證述雖亦屬被告以外之人於審判外之陳述，惟被告於本院
    審理時並未爭議，亦未說明證人乙○○於偵查中所述有何「
    顯有不可信之情況」存在，揆諸上開說明，證人乙○○於偵
    查中之證述，毋庸另為證明，即應認有證據能力。
  (二)被告以外之人於審判外之陳述，雖不符刑事訴訟法第一百五
    十九條之一至第一百五十九條之四之規定，而經當事人於審
    判程序同意作為證據，法院審酌該言詞陳述或書面陳述作成
    時之情況，認為適當者，亦得為證據；當事人、代理人或辯
    護人於法院調查證據時，知有刑事訴訟法第一百五十九條第
    一項不得為證據之情形，而未於言詞辯論終結前聲明異議者
    ，視為有前項之同意，刑事訴訟法第一百五十九條之五定有
    明文。經查，本件所引用之相關供述證據固屬傳聞證據，惟
    公訴人及被告於審判期日均表示無意見而不予爭執（見本院
    審訴卷第38頁），亦未聲明異議，本院審酌上開證據資料製
    作時之情況，尚無違法不當及證明力明顯過低之瑕疵，亦認
    為以之作為證據應屬適當，揆諸前開規定，認前揭證據資料
    均有證據能力。至其餘所引用之非供述證據，亦查無有何違
    反法定程序取得之情形，均認具有證據能力，合先敘明。
四、公訴意旨認被告甲○○涉犯過失傷害罪嫌，係以被告於警詢
    與偵查中之供述、告訴人之證訴及道路交通事故現場圖、道
    路交通事故調查報告表、診斷證明書及現場照片等為其認定
    之依據。惟訊據被告固坦承有撞到告訴人乙○○，致其受有
    前述傷害，惟堅詞否認有公訴意旨所指之過失傷害犯行，辯
    稱：我當時在內側車道，外側車道也有車，乙○○在我車前
    一公尺前時我才看到他，但我來不及反應等語。經查：
  (一)被告甲○○有於上開時、地駕駛車號V2－5469號自用小客車
    ，撞及欲自該處徒步穿越道路之乙○○，致乙○○受有第一
    與第二頸椎滑脫、左脛骨腓骨開放性骨折、左肱骨骨折等傷
    害之情，業據被告於警詢、偵查及本院審理時坦承不諱，核
    與證人乙○○於警詢、偵查及本院審理時證述之情節相符，
    並有道路交通事故現場圖、道路交通事故調查報告表(一)、(二)
    、壢新醫院診斷證明書及現場照片在卷可證，堪信被告上開
    供詞為真。
  (二)按行為人雖非故意，但按其情節應注意，並能注意，而不注
    意者，為過失，刑法第十四條第一項定有明文；反面言之，
    若事故之發生非行為人所能注意，即難令其對該事故負過失
    之責。查被告於本件事故發生時，依道路交通安全規則第九
    十四條第三項規定，固有應注意車前狀況，並隨時採取必要
    之安全措施之行車注意義務，惟被告就違規橫越車道之乙○
    ○，是否能預先注意並防免撞擊乙節，被告辯稱其行經上開
    路段之內側車道，因外側車道也有車，故其看到乙○○時已
    來不及反應等情，核與證人即事故發生時坐於被告車輛右前
    座之莊振庭於本院審理時證稱：我的視線有看右前方，碰到
    人時，我的視線被貨車擋住，人跑出來感覺時間很短就撞到
    了，我看到的大概就是一團影子。我有五到六年駕駛經驗，
    當時我有反應的時間去踩煞車，但我不見得閃得掉等語（見
    本院同上審判筆錄第9 至10頁）相符，足見證人乙○○橫越
    車道時，被告右側車道確有另一台車子擋住被告右前方之視
    線，致被告發現乙○○時，已來不及閃避，自難苛求被告對
    此能予事先預見或預加防範，而公訴人對被告何以能事先預
    見並防免此一突如其來狀況，亦未予舉證，本諸「罪疑惟輕
    」原則，自難認為被告對此突發情形具有應注意且能注意卻
    未注意之疏失，而以過失傷害罪相繩。
五、綜上所述，被告甲○○因右側車道有另一台貨車擋住右前方
    之視線，致未能看見證人乙○○已違規自路旁橫越車道之情
    況，顯無預見及預先防免事故發生之可能性，已如前述，被
    告即無應注意並能注意而不注意之情事，自難遽令被告負刑
    法上過失傷害罪責。此外，復查無其他積極證據足以證明被
    告有公訴意旨所指犯行，本件不能證明被告犯罪，依法應為
    被告無罪判決之諭知。
據上論斷，應依刑事訴訟法第三百零一條第一項，判決如主文。
本案經檢察官周芝君到庭執行職務。
中    華    民    國    98    年    2     月    6     日
                  交通法庭審判長法  官  魏于傑
                                法  官  羅國鴻
                                法  官  李文娟
以上正本證明與原本無異。
如不服本判決應於收受判決後10日內向本院提出上訴書狀，並應
敘述具體理由；其未敘述上訴理由者，應於上訴期間屆滿後20日
內向本院補提理由書（均須按他造當事人之人數附繕本）「切勿
逕送上級法院」。
                                書記官  蕭秀蓉
中    華    民    國    98    年    2     月    6    日


司法院資訊處製作；財團法人民間司法改革基金會備份。
